臺灣高等法院高雄分院刑事判決　　　　 100年度上訴字第96號
上　訴　人
即　被　告　陳志弘
上列上訴人因毒品危害防制條例案件，不服臺灣高雄地方法院99
年度審訴字第3993號中華民國99年12月21日第一審判決（起訴案
號：臺灣高雄地方法院檢察署99年度毒偵字第5400號），提起上
訴，本院判決如下：
    主  文
上訴駁回。
    理  由
一、依刑事訴訟法第350條、第361條、第362條、第367條規定，
    不服地方法院之第一審判決而上訴者，須提出上訴書狀，並
    應敘述具體理由，為上訴必備之程式；其所提出之書狀未敘
    述上訴理由，或僅曾以言詞陳述上訴理由者，均應於上訴期
    間屆滿後20日內補提理由書於第一審法院。第一審法院經形
    式審查，認逾期未補提上訴理由者，應定期間先命補正；逾
    期未補正者，為上訴不合法律上之程式，應以裁定駁回。倘
    已提出上訴理由，但所提非屬具體理由者，則由第二審法院
    以上訴不合法律上之程式，判決駁回。而所謂具體理由，必
    係依據卷內既有訴訟資料或提出新事證，指摘或表明第一審
    判決有何採證認事、用法或量刑等足以影響判決本旨之不當
    或違法，而構成應予撤銷之具體事由，始克當之（例如：依
    憑證據法則具體指出所採證據何以不具證據能力，或依憑卷
    證資料，明確指出所為證據證明力之判斷如何違背經驗、論
    理法則）；倘僅泛言原判決認定事實錯誤、違背法令、量刑
    失之過重或輕縱，而未依上揭意旨指出具體事由，或形式上
    雖已指出具體事由，然該事由縱使屬實，亦不足以認為原判
    決有何不當或違法者（例如：對不具有調查必要性之證據，
    法院未依聲請調查亦未說明理由，或援用證據不當，但除去
    該證據仍應為同一事實之認定），皆難謂係具體理由，俾與
    第二審上訴制度旨在請求第二審法院撤銷、變更第一審不當
    或違法之判決，以實現個案救濟之立法目的相契合，並節制
    濫行上訴（最高法院97年度臺上字第892 號判決意旨可資參
    照）。又理由是否具體，則屬第二審法院審查之範圍，不在
    命補正之列，亦即上訴書狀已記載理由，並有具體之敘述時
    ，其上訴既屬合法，第二審法院固應就其理由之是否可取，
    為實體之審理及判斷；如認其上訴書狀雖記載理由，但並未
    具體敘述時，則無須再命補正，可逕認其上訴不合法，以判
    決駁回之（此有最高法院97年度臺上字第1281號判決意旨可
    參）。
二、上訴人即被告陳志弘經原審論以施用第一級毒品罪，累犯，
    判處有期徒刑7 月，雖於民國99年12月27日收受判決，並於
    100 年1 月4 日提出上訴書狀。然上訴理由狀僅泛指上訴人
    目前在凱旋醫院按時服用美沙冬治療中，且上訴人辛苦經營
    之事業因一失足而即將面臨停業危機，為援救事業，請從輕
    量刑，准予易科罰金之刑期等語。
三、經查：
(一)、量刑輕重，屬為裁判之法院得依職權自由裁量之事項，苟其
    量刑已以行為人之責任為基礎，並斟酌刑法第57條各款所列
    情狀，在法定刑度內，酌量科刑，如無偏執一端，致明顯失
    出失入情形，上級審法院即不得單就量刑部分遽指為不當或
    違法。
(二)、原判決於理由中已詳予論述：陳志弘前於96年間，因施用毒
    品案件，經臺灣臺北地方法院以96年毒聲字第527 號裁定送
    觀察、勒戒後，認有繼續施用毒品傾向，續由該院以96年毒
    聲字第707 號裁定令入戒治所施以強制戒治，於97年7 月28
    日停止處分執行出監，並經臺灣臺北地方法院檢察署檢察官
    為不起訴處分確定；另於96年間，因竊盜案件經同法院以96
    年易字第2030號判決處有期徒刑7 月確定，於98年2 月23日
    縮刑期滿執行完畢。竟於99年6 月22日再犯本案之罪，其於
    徒刑執行完畢後，5 年內故意再犯本件法定刑為有期徒刑以
    上之罪，為累犯，應依刑法第47條第1 項之規定加重其刑，
    並審酌「被告施用毒品之行為不僅戕害自身身心健康，亦間
    接影響社會治安，被告前經觀察、勒戒、強制戒治後，仍未
    能戒斷毒癮，復又再犯本件施用毒品案件，且有違反電信法
    、竊盜等前科及執行紀錄，有其本院院內索引卡紀錄表報表
    及前揭臺灣高等法院被告前案紀錄表在卷可稽，顯見其對毒
    品之依賴情形非輕，且平日素行非佳，並考量被告犯後坦承
    犯行，且目前在高雄市立凱旋醫院以美沙冬替代療法治療，
    有其提出之美沙冬專用回診卡影本在卷可憑等一切情狀，認
    檢察官求處有期徒刑7 月等語，尚屬適當」，始對被告犯施
    用第一級毒品罪，累犯，量處有期徒刑7 月。是原審就科刑
    之部分，顯已審酌上訴意旨之情節，依刑法第57條各款規定
    事項，而為量刑理由，經核並無不當，即不能任意指為違法
    。
(三)、上訴人之上訴理由，純係對原判決就刑之量定已說明審酌之
    事項，漫為爭執，應認其實質上未符合具體之要件。依上說
    明，本件上訴為不合法律上之程式，應予駁回。並不經言詞
    辯論為之。
四、據上論斷，應依刑事訴訟法第367 條前段、第372 條，判決
    如主文。
中    華    民    國  100     年    1     月    17    日
                  刑事第一庭    審判長法  官  周賢銳
                                      法  官  施柏宏
                                      法  官  洪碩垣
以上正本證明與原本無異。
如不服本判決應於收受本判決後10日內向本院提出上訴書狀，其
未敘述上訴理由者，並得於提起上訴後10日內向本院補提理由書
狀（均須按他造當事人之人數附繕本）「切勿逕送上級法院」。
中    華    民    國   100    年    1     月    17    日
                                      書記官  林家煜
毒品危害防制條例第10條
施用第一級毒品者，處 6 月以上 5 年以下有期徒刑。